【裁判字號】    98,交聲,2378
【裁判日期】    980930
【裁判案由】    聲明異議
【裁判全文】
臺灣臺中地方法院交通事件裁定         98年度交聲字第2378號
原處分機關  交通部公路總局臺中區監理所臺中市監理站
受處分人    甲○○
即異議人
上列受處分人因違反道路交通管理處罰條例案件，對於交通部公
路總局臺中區監理所台中市監理站98年7月14日所為之處分（原
處分：裁監稽違字第裁61-Z00000000號），聲明異議，本院裁定
如下：
    主  文
原處分撤銷。
甲○○不罰。
    理  由
一、原處分機關略以：本案係內政部警政署國道公路警察局第一
    警察隊員警於民國（下同）98年5月20日6時52分許在國道一
    號公路北上30公里處，舉發異議人駕駛車號480-FB號營業大
    貨車因「同向四車道，大型車行駛中內車道，未依規定車道
    行駛」違規，原處分機關遂以異議人違反道路交通管理處罰
    條例第33條第1項第3款之規定當場掣開公警局交字第Z00000
    000號舉發違反道路交通管理事件通知單（以下簡稱舉發通
    知單）舉發，異議人不服舉發，依法向原處分機關提出申訴
    ，原處分機關遂依據原舉發機關於98年7月1日公警一交字第
    0980171899號函文，認異議人有違反道路交通管理處罰條例
    第33條第1項第3款規定，而裁處罰鍰新臺幣4,000元整並依
    道路交通管理處罰條例第63條第1項第1款之規定記違規點數
    1點等語。
二、本件聲明異議意旨則以：異議人即受處分人甲○○於98年5
    月20日在國道一號北上28.5公里處，駕駛480-FB號營業大貨
    車，為國道員警舉發有違規行駛中內側車道，異議人當場要
    求看錄影資料，舉發員警並沒有錄影資料卻回答：「我看到
    就算」，請舉發員警提出錄影資料，否則異議人難服。異議
    人稱伊是合法從外線二車道變換到外線一車道，伊並沒有行
    駛內側車道，警員在伊過了三公里，始將伊攔下，伊並沒有
    行駛內側車道，爰聲明異議等語。
三、按汽車行駛於高速公路、快速公路或設站管制之道路，不遵
    使用限制、禁止、行車管制及管理事項之管制規則而有未依
    規定行駛車道者，處汽車駕駛人新臺幣三千元以上六千元以
    下罰鍰並計違規點數1點道路交通管理處罰條例第33條第1項
    第3款、第63條第1項第1款定有明文。又受處分人之聲明異
    議有理由者，交通法庭應以裁定將原處分經聲明異議之部分
    撤銷，道路交通案件處理辦法第20條前段定有明文。
四、本院認：
(一)、按法院受理交通事件，準用刑事訴訟法之規定，其處理辦法
    ，由司法院會同行政院定之。道路交通管理處罰條例第89條
    定有明文。又按聲明異議案件之處理，除準用刑事訴訟法有
    關規定外，依道路交通案件處理辦法之規定處理之，道路交
    通案件處理辦法第4條第1項亦定有明文。上開條例給予當事
    人申辯及提出證據之機會，符合正當法律程序，與憲法第16
    條保障人民訴訟權之意旨並無抵觸，亦經司法院大法官著有
    解釋可參（司法院釋字第418號）。再按被告未經審判證明
    有罪確定前，推定為無罪。犯罪事實應依證據認定之，無證
    據不得認定犯罪事實。刑事訴訟法第154條亦定有明文。由
    上開規定可知，法院就違反道路交通管理處罰條例之案件，
    對於據以認定行為人違規之事實及證據，仍應依積極證據認
    定之，不得僅憑警察機關員警開立之舉發違反道路交通管理
    事件通知單及主管機關違反道路交通管理事件裁決書，即推
    定受處分人有道路交通違規之事實。而警察機關員警就交通
    違規之舉發（填載舉發道路交通管理事件通知書），除在維
    護交通秩序公共利益外，尚涉及員警之個人績效，其與受舉
    發人係處於利害關係人對立之地位，交通違規舉發警員之舉
    發，既係以使受舉發人受交通違規裁罰為目的，且係利害關
    係人，是其所為之舉發是否與事實相符，仍應調查其他證據
    以資審認，如仍存有合理之懷疑，無法達於確信受處分人有
    違反道路交通事管理處罰條例之事實時，應依刑事訴訟法上
    「罪疑唯輕」、「有疑唯利於被告」之原則，就有疑問之部
    分，應作對於受處分人有利之認定，合先敘明。
(二)、本件原處分機關所為之上開處分，無非係以內政部警政署國
    道警察局公警局交字Z00000000號舉發通知單及同局98年7月
    1日公警一交字第0980171899號函文為其依據，然依前揭說
    明，法院就道路交通案件聲明異議之處理，認定受處分人道
    路交通違規之事實，準用刑事訴訟法證據章規定之結果，仍
    應依積極證據認定之，不得僅憑警察機關員警所開立之舉發
    違反道路交通管理事件通知單及所為查覆函文，即推定受處
    分人有道路交通違規之事實。按本件異議人駕駛車號480-FB
    行經國道一號北上30公里處，為舉發員警攔停舉發違規，惟
    伊始終否認有行駛中內車道之違規行為，而原舉發機關亦無
    法出示違規之錄影或照片等資料，又依原舉發機關上開函文
    說明二所稱：「98年5月20日6時52分於國道1號公路北向30
    公里處，目睹480-FB號車於同向4車道路段違規行駛中內車
    道，始將該車攔停稽查，告知駕駛人違規事實後，依法掣單
    舉發」等語，舉發員警對於受處分人違規駛入中內車道及駛
    出中內車道之確切起訖點及詳細之違規情形均未具體描述說
    明，足徵異議人前詞所辯，非不可信。此外，本院復查無其
    他積極證據足資認定異議人有舉發單所載之違規行為，自應
    為有利於異議人之認定。原處分機關未予詳查，遽予裁罰，
    尚有未洽，應認本件異議為有理由，合應由本院撤銷原處分
    ，並諭知異議人不罰。
據上論斷，應依道路交通管理處罰條例第87條第2項、道路交通
案件處理辦法第20條前段，裁定如主文。
中    華    民    國    98    年    9  月    30    日
                       交通法庭  法  官  郭德進
以上正本證明與原本無異
如不服本裁定應於送達後5 日內向本院提出抗告狀
                                 書記官  陳惠玲
中    華    民    國    98    年    9  月    30    日


司法院資訊處製作；財團法人民間司法改革基金會備份。
